【裁判字號】    97,交抗,619
【裁判日期】    971008
【裁判案由】    聲明異議
【裁判全文】
臺灣高等法院高雄分院刑事裁定         97年度交抗字第619號
    抗  告  人  高雄市政府交通局
    代  表  人  甲○○
    受  處分人  乙○○
上列抗告人因違反道路交通管理處罰條例聲明異議案件，不服臺
灣高雄地方法院中華民國97年8 月20日裁定（97年度交聲字第18
03號），提起抗告，本院裁定如下：
    主  文
原裁定撤銷，發回台灣高雄地方法院。
    理  由
一、抗告意旨略以：異議人戶籍地址於95年12月13日遷入「高雄
    市新興區○○○路390 號」（如檢附台灣高雄地方法院97年
    度交聲字第1076號、第1078號、第1080號、第1081號、第10
    85號），目前戶籍地址仍在此，原審於此未予審酌，僅在理
    由內說明「惟本院查核異議人戶籍資料結果，高雄市新興區
    ○○○路390 號係異議人於92年遷入之戶籍地，嗣於95年12
    月13日異議人業由該址遷入高雄市○鎮區○○路20號25樓之
    8 」、「嗣原處分機關縱將裁決書送達至高雄市○鎮區○○
    路20號25樓之8 予受處分人」，遽將原處分撤銷，發交高雄
    市政府，似有誤會。本案送達程序並無違誤，本局依法裁處
    ，並無不當，原審裁定似無理由，請鈞院重新裁定，以資適
    法云云。
二、原裁定意旨略以：(一)異議人所有之車牌號碼1070-FC 號自小
    客車，於97年2 月23日下午4 時10分許，行經高雄縣鳥松鄉
    ○○路與大埤路口，有紅燈右轉之交通違規乙節，為異議人
    所不爭執，並有舉發照片2 幀在卷可憑，此部分事實堪以認
    定。(二)本件既非當場攔停，而屬事後逕行舉發之情形，自應
    於製作違規舉發通知單後，依前開規定送達於被通知人。而
    警方依車號查明車主為異議人，經製作違規舉發通知單後，
    逕向該車號登記之車籍地址即「高雄市○○○路390 號」郵
    寄，並因無法送達，而依寄存送達規定，寄存新興郵局一情
    ，有舉發通知單之送達證書1 紙存卷可參。惟本院查核異議
    人戶籍資料結果，高雄市○○○路390 號係異議人於92年遷
    入之戶籍地址，嗣於95年12月13日異議人業由該址遷入高雄
    市○鎮區○○路20號25樓之8 ，此有遷徙記錄資料查詢結果
    8 紙附卷可稽（參本院卷第11頁至第18頁），且查無證據足
    資證明該舉發通知單送達至高雄市○○○路390 號時，受處
    分人仍係居住於該址，舉發單位逕對受處分人之車籍址為寄
    存送達，自不生合法寄存送達之效力。該舉發通知單既未合
    法送達受處分人，則舉發之意思表示尚未發生效力，受處分
    人顯然無從自動繳納罰鍰或到案聽候裁決。嗣原處分機關縱
    將裁決書送達至高雄市○鎮區○○路20號25樓之8 予受處分
    人，惟舉發通知單既未經合法送達，使舉發之行政行為發生
    效力，則處罰機關即原處分機關逕行裁決之期間亦屬無從起
    算，自不得以裁決書已合法送達為由，即認原處分機關之裁
    決為合法。是異議人執前詞異議確有理由，本院自應依法撤
    銷原處分云云。
三、經查：
  (一)受處分人所有之車牌號碼1070-FC 號自小客車，於97年2 月
    23日下午4 時10分許，行經高雄縣鳥松鄉○○路與大埤路口
    ，有紅燈右轉之交通違規乙節，為受處分人所不爭執，並有
    舉發照片2 幀在卷可憑，此部分事實堪以認定。
  (二)受處分人既僅對舉發通知單之送達是否合法加以爭執，因此
    受處分人於該舉發通知單送達時之戶籍設於何處？則為本院
    所應究明。因抗告人所提出原審法院上開97年度交聲字第10
    76號、第1078號、第1080號、第1081號、第1085號裁定，受
    處分人均為乙○○，該些裁定均以受處分人於95年12月13日
    遷入高雄市新興區○○○路390 號，已合法送達舉發違規通
    知單，而駁回異議人之聲明異議，有上開裁定在本院卷可稽
    ；但本案經原審法院以戶政役查詢遷徙資料結果，以受處分
    人於95年12月13日遷入高雄市○鎮區○○路20號25樓之8 ，
    亦有遷徙紀錄資料查詢結果8 紙在原審卷足憑，故受處分人
    於95年12月13日究竟設籍於「高雄市新興區○○○路390 號
    」或「高雄市○鎮區○○路20號25樓之8 」，則有本案有無
    合法送達之關鍵。
  (三)本院為此向高雄市新興戶政事務所查詢受處分人乙○○戶籍
    遷徙之資料，經該所函覆：(1)87年4 月21日至92年12月30日
    ，戶籍住址在高雄市新興區○○○路390 號；(2)92年12月30
    日至94年5 月7 日設籍高雄市○鎮區○○路20號25樓之8 ；
    (3)94年5 月17日至94年7 月7 日設籍高雄縣鳳山市○○路16
    0 號；(4)94年7 月7 日至94年7 月15日設籍高雄市○鎮區○
    ○路20號25樓之8 ；(5)94年7 月15日至95年3 月31日設籍高
    雄縣鳳山市○○路160 號；(6)95年3 月31日至95年12月13日
    設籍高雄市○鎮區○○路20號25樓之8 ；(7)95年12月13日至
    發文迄今設籍高雄市新興區○○○路390 號，此有高雄市新
    興戶政事務所97年9 月16日高市新戶字第0970003631號函及
    所檢送之受處分人乙○○歷年戶籍遷徙資料各1 份在本院卷
    可按；但此資料與原審法院上網查詢之遷徙紀錄資料查詢結
    果表有異，經本院再次向上開戶政事務所查詢結果，始得知
    原審法院所查得之遷徙紀錄資料查詢結果表所示登記日期係
    指從原戶籍地遷出日期，例如附件第2 頁所列登記日期：民
    國87年4 月21日係指自原戶籍地址：高雄縣鳳山市○○路16
    0 號遷出至附件第3 頁之戶籍地址：高雄市新興區○○○路
    390 號，以此類推，有該所97年9 月30日高市新戶字第0970
    003809號函1 份在本院卷可考，可見原審法院對於受處分人
    於本件違規舉發通知單送達時之戶籍地究竟設於何處？乃因
    被戶政役查詢遷徙資料結果表所誤導，誤以為受處分人於95
    年12月13日遷入高雄市○鎮區○○路20號25樓之8 ，事實上
    係95年3 月31日至95年12月13日設籍高雄市○鎮區○○路20
    號25樓之8 ，而於95年12月13日從高雄市○鎮區○○路20號
    25樓之8 遷出後，於當日遷入高雄市新興區○○○路390 號
    迄今，故本件違規舉發通知單送達時，受處分人之戶籍地確
    實在高雄市新興區○○○路390 號，應可認定。
  (四)按處理違反道路交通管理事件，有關文書送達之程序，依行
    政程序法之規定，違反道路交通管理事件統一裁罰基準及處
    理細則第5 條規定甚明。又送達，於應受送達人之住居所、
    事務所或營業所為之；於應受送達處所不獲會晤應受送達人
    時，得將文書付與有辨別事理能力之同居人、受僱人或應送
    達處所之接收郵件人員；應受送達人或其同居人、受僱人、
    接收郵件人員無正當理由拒絕收領文書時，得將文書留置於
    應送達處所，以為送達，行政程序法第72條第1 項前段、第
    73條第1 項、第3 項分別定有明文。送達，不能依前二條規
    定為之者，得將文書寄存送達地之地方自治或警察機關，並
    作送達通知書兩份，一份黏貼於應受送達人住居所、事務所
    、營業所或其就業處所門首，另一份交由鄰居轉交或置於該
    送達處所信箱或其他適當位置，以為送達；前項情形，由郵
    政機關為送達者，得將文書寄存於送達地之郵政機關，同法
    第74條亦有明文。本件違規舉發通知單及採證相片，分別經
    原舉發單位即高雄縣政府警察局以掛號郵件，由郵務人員向
    送達當時之異議人之戶籍地及車籍監理資料登記地址「高雄
    市新興區○○○路390 號」送達，因於應送達處所不獲會晤
    應受送達人，郵政人員遂依上開規定，於97年4 月21日寄存
    於送達地之郵政機關即高雄新興郵局，此有高雄縣政府警察
    局97年6 月4 日高縣警交字第0970079506號函及所附採證照
    片2 張、送達證書影本1 紙附於原審卷第24頁至第26頁可參
    。揆諸前揭行政程序法之規定，原舉發機關辦理寄存送達，
    符合法律規定之事由，亦合於法定應踐行之程序，難認有何
    違誤之處，其寄存送達即屬適法，並已發生送達之效力。受
    處分人徒以未曾收送舉發知單，逕認未經合法送達云云置辯
    ，尚無可採。原審認為本件違規舉發通知單並未合法送達，
    實有誤會。
四、原審裁定以本件違規舉發通知單未合法送達受處分人，而撤
    銷原處分機關之處分，尚有未恰。抗告人抗告意旨，執此指
    摘原裁定不當，為有理由，自應由本院將原裁定予以撤銷，
    並發回原審法院另為適法之裁定。
五、據上論結，應依道路交通案件處理辦法第26條，刑事訴訟法
    第413 條，裁定如主文。
中    華    民    國    97    年    10    月    8     日
                  刑事第二庭  審判長法  官  林正雄
                                    法  官  陳啟造
                                    法  官  黃壽燕
以上正本證明與原本無異。
不得再抗告。
中    華    民    國    97    年    10    月    8     日
                                    書記官  梁雅華


司法院資訊處製作；財團法人民間司法改革基金會備份。
